臺灣桃園地方法院刑事判決　　　　　　　　　　　　　　　九十年度易字第七四號
　　公　訴　人　臺灣桃園地方法院檢察署檢察官
　　被　　　告　甲○○
右列被告因毒品危害防制條例案件，經檢察官提起公訴（八十九年度毒偵字第五六九
六號），本院判決如左：
    主  文
甲○○無罪。
    理  由
一、公訴意旨略以：被告甲○○前因施用毒品案件，經觀察勒戒後，認無施用傾向，
    由台灣桃園地方法院檢察署檢察官於民國八十七年十二月八日，以八十七年度偵
    字第一七四Ｏ一號不起訴處分確定，再因施用毒品案件，經觀察勒戒後，認有施
    用傾向，由台灣台中地方法院檢察署提起公訴，並由該法院裁定強制戒治，刑之
    部分，經判處有期徒刑五月，其於停止戒治付保護管束中，即於五年內復於八十
    九年五月十一日回溯九十六小時內，在不詳處所施用第二級毒品可待因，為台灣
    桃園地方法院檢察署觀謢人於八十九年五月十二日命採尿送驗呈可待因陽性反應
    ，因認其涉有毒品危害防制條例第十條第二項之第二級毒品可待因罪嫌云云。
二、按犯罪事實應依證據認定之，無證據不得推定其犯罪事實，又不能證明被告犯罪
    者，應諭知無罪之判決，此於刑事訴訟法第一百五十四條及同法第三百零一條第
    一項定有明文。又按事實之認定，應憑證據，如未能發現相當證據，或證據不足
    以證明，自不能以推測或擬制之方法，以為裁判基礎，最高法院四十年台上字第
    八六號著有判例可循。又認定不利於被告之事實，須依積極證據，苟積極證據不
    足為不利於被告事實之認定時，即應為有利被告之認定，更不必有何有利之證據
    ，亦有最高法院三十年上字第八一六號判例可資參照。所謂「積極證據足以為不
    利被告事實之認定」，根據同院七十六年台上字第四九八六號判例意旨，係指據
    為訴訟上證明之全盤證據資料，在客觀上已達於通常一般之人均不致於有所懷疑
    ，而確信被告確曾犯罪之程度，若未達到此一程度，而有合理懷疑之存在時，即
    無從為有罪之認定。
三、本件公訴人認被告犯毒品危害防制條例第十條第二項之施用第二級毒品罪，無非
    係以被告於執行保護管束中所採得之尿液送鑑驗結果，呈可待因陽性反應，有台
    灣檢驗科技股份有限公司於八十九年五月二十三日出具之濫用藥物尿液檢驗報告
    一紙附卷可稽，為其唯一之論據。惟訊據被告甲○○堅決否認有公訴人所指之施
    用第二級毒品可待因之犯行，辯稱：其至朋友處，與友人同處一室，該友人有吸
    食安非他命，其則飲用維士比，之所以承認吸食安非他命，係因自以為有吸到二
    手煙，至於驗尿結果呈可待因陽性反應，可能是喝維士比的緣故等語。經查：
（一）按現行之毒品危害防制條例對於施用或持有毒品施以刑罰之處罰者，係以持有
      或施用第一級、第二級毒品為限，此觀之該條例第十條、第十一條之規定甚明
      ，而毒品危害防制條例第四條第三項、第五條第三項、第七條第三項、第八條
      第三項係分別對於製造、運輸、販賣、或意圖販賣而持有、或引誘他人施用或
      轉讓第三級毒品之處罰規定，並未及於單純持有、或施用第三級毒品者；又可
      待因及其製劑含量每一百毫升（或一百公克）五．０公克以上為第二級管制藥
      品，可待因製劑含量每一百毫升（或一百公克）一．０公克以上，五．０公克
      以下為第三級管制藥品，有行政院衛生署依管制藥品管理條例第三條第二項規
      定訂定之「各級管制藥品之範圍及種類」可參，合先敘明。
（二）本件被告於八十九年五月十日於台灣桃園地方法院檢察署檢察官所採集之尿液
      經本院再次送驗之結果，嗎啡及甲基安非他命均呈陰性反應，而可待因則呈陽
      性反應，此有法務部調查局於九十年八月九日出具之檢驗通知書一紙在卷足憑
      。經本院向行政院衛生署管制藥品管理局函查結果，據該署來函稱：「尿液中
      可待因之濃度與所服用可待因之劑量有關，但與所服用可待因之濃度或含量不
      一定相關，服用大量第三級可待因製劑與服用小量第二級可待因製劑尿液中可
      能達到相當之可待因濃度，故無法由尿液中可待因濃度來判斷施用何級可待因
      製劑，需由其他相關證據做研判。」，亦有該署九十年八月十日管檢字第九六
      八五０號函在卷可參。是本件被告雖於上開時、地，經採尿送驗呈上述結果，
      然此亦僅能證明被告有施用含有可待因製劑之藥品一次，參以前開函文所稱「
      服用大量第三級可待因製劑與服用小量第二級可待因製劑尿液中可能達到相當
      之可待因濃度，故無法由尿液中可待因濃度來判斷施用何級可待因製劑，需由
      其他相關證據做研判。」等語，尚難僅憑前開尿液檢驗報告即遽認被告有施用
      列屬第二級毒品之可待因之犯行。此外，復查無其他積極證據足資證明被告確
      有公訴人所指施用第二級毒品之犯行，從而，其犯罪自屬不能證明，揆諸首開
      法條判例意旨，爰依法諭知無罪之判決。
據上論斷，應依刑事訴訟法第三百零一條第一項，判決如主文。
本案經檢察官魏雯祈到庭執行職務。
中      華      民      國    九十一    年      一      月    二十五    日
                          臺灣桃園地方法院刑事第一庭
                              審判長法  官   吳爭奇
                                    法  官   胡芷瑜
                                    法  官   范明達
右正本證明與原本無異。
如不服本判決，應於判決送達後十日內向本院提出上訴狀( 應附繕本 )，上訴於
臺灣高等法院。
                                    書記官   孫立文
中        華        民        國   九十一   年   一   月    二十五    日
